【裁判字號】    97,易,4108
【裁判日期】    971210
【裁判案由】    賭博等
【裁判全文】
臺灣臺中地方法院刑事判決              97年度易字第4108號
公  訴  人  臺灣臺中地方法院檢察署檢察官
被      告  乙○○
            甲○○
上列被告因賭博等案件，經檢察官提起公訴（97年度偵字第1251
3號），本院判決如下：
    主    文
乙○○共同違反未依電子遊戲場業管理條例規定辦理營利事業登
記，不得經營電子遊戲場業之規定，處拘役肆拾日，如易科罰金
，以新臺幣壹仟元折算壹日。緩刑貳年。扣案之「捷豹」電子遊
戲機壹臺（含ＩＣ板壹塊）及新臺幣柒佰肆拾元均沒收。
甲○○共同違反未依電子遊戲場業管理條例規定辦理營利事業登
記，不得經營電子遊戲場業之規定，處拘役貳拾日，如易科罰金
，以新臺幣壹仟元折算壹日。緩刑貳年。扣案之「捷豹」電子遊
戲機壹臺（含ＩＣ板壹塊）及新臺幣柒佰肆拾元均沒收。
    犯罪事實
一、乙○○係臺中縣大里市○○路○段18號旁鐵皮屋之「南門城
    卡拉OK店」（招牌為「南門城茶坊」）負責人，甲○○係其
    僱用之店員，其等均明知未依電子遊戲場業管理條例之規定
    辦理營利事業登記者，不得經營電子遊戲場業，竟基於反覆
    經營電子遊戲場業之集合犯意聯絡，自民國96年5月間某日
    起，由乙○○在上開場所內，擺設「捷豹」電子遊戲機具1
    台，供不特定之人把玩，甲○○負責看顧現場，其等即以此
    方式營利而共同經營電子遊戲場業。嗣於97年5月6日20時50
    分許，為警在上址搜索查獲，並扣得該「捷豹」電子遊戲機
    1臺（含IC板1塊）及機臺內現金新臺幣（下同）740元。
二、案經臺中縣警察局霧峰分局報告臺灣臺中地方法院檢察署檢
    察官偵查起訴。
    理     由
一、訊據被告乙○○、甲○○固均供承：被告乙○○係上址「南
    門城卡拉OK店」負責人，被告甲○○係店員，渠未向主管機
    關申請經營電子遊戲場業之營利事業登記，且於上址為警查
    獲該電子遊戲機之事實不諱，惟均矢口否認有何違反電子戲
    場業管理條例之犯行，辯稱：查扣的機台放在店裡隔壁間往
    廁所走道上，去店裡的客人都是老人家，他們都不會去玩機
    台，且店裡都是在唱歌，該機台只有被告乙○○在玩，也沒
    有其他人在玩。查獲當時，機台並沒有人在玩，且機台內的
    錢也是被告乙○○自己玩的。被告甲○○受僱於被告乙○○
    約兩年多，負責在櫃臺做DJ，還要幫忙算帳、打掃，幫忙泡
    茶，陪客人唱歌，根本沒有時間去換櫃臺的錢云云。經查：
  (一)上開電子遊戲機為警在「南門城卡拉OK店」內查獲，且有插
    電一節，業據被告乙○○、甲○○供認不諱（見本院97年11
    月19日審判筆錄第6頁），核與證人即本案查獲之員警陳詩
    賢於偵查中證稱：該電子遊戲機台放置在南門城卡拉OK店內
    往廁所通道上，只要是去上廁所就可以看到，卡拉OK店進去
    就是大廳，大廳進去廁所裡有一個門，打開門就可以看到機
    台，機台就在廁所旁，查獲時該機台有插電等語大致相符。
    此外，並有扣案「捷豹」電子遊戲機1臺（含IC板1塊）及機
    臺內現金740元可證，復有查獲現場之照片在卷可參（見警
    卷第13頁）。
  (二)被告兩人雖以前詞置辯，被告甲○○於警詢時供稱：該部機
    台有投幣口及退幣口，運轉正常，都是負責人及來店內消費
    的客人在把玩，供不特定人自行至機台把玩，如客人押中後
    可依押中的倍數自退幣口退錢等語（見警卷第3、4頁），並
    於偵訊時供稱：該機台別人玩比較少，大部分是老闆玩，每
    次押10元，洗分退錢直接在機台上退現金等語（見偵查卷第
    6頁），顯見該機台確有供來電消費之客人把玩，非僅有被
    告乙○○在把玩，且被告甲○○對於該機台之擺設、使用情
    形有所認識。被告甲○○並供稱：為警查獲當天只有伊在店
    內顧店，當時還有5、6位客人，老闆還沒有來，該機台在伊
    當天上班前就已經插電、開機了等語，被告乙○○亦自承：
    被告甲○○上班前，機台就已經插電了等語（見偵查卷第6
    頁、本院前揭審判筆錄第6頁），是以，該機台苟確僅供被
    告乙○○自行把玩，何以在其未到店裡前，僅有被告甲○○
    在場顧店時，業已插電、開機？在當場有客人5、6然在店內
    消費之際，呈現可供人把玩之狀態，且運轉正常？顯係提供
    店內客人有把玩該機台之需時而用，容非供被告乙○○自己
    把玩而設。被告甲○○再於偵查中及本院審理中改陳：機台
    是老闆自己在玩，沒有客人在玩云云，容與機台查獲之現場
    情狀不符，顯係依附被告乙○○所為迴護之詞，不足採信，
    堪認被告2人對於該機台供營業使用，有犯意聯絡及行為之
    分擔。
  (三)又查獲地點並非被告乙○○住居所（址詳被告當事人欄所示
    ），而係其營業處所，苟被告乙○○確有自行把玩該機台之
    需求，大可將機台置於其住居所內以便就近把玩，以杜爭議
    ，何需置於營業處所，提供他人把玩之機會，豈非矛盾？再
    者，機台內確有合計740元之10元硬幣扣案可證（見警卷第
    14頁），數量非寡，依現場查獲機台照片所示（見警卷第13
    頁），該機台下方有上鎖，若無鑰匙無法開啟取出投入之硬
    幣，被告甲○○亦供稱：機台鑰匙在被告乙○○那裡，沒有
    放在櫃臺等語（見偵查卷第7頁），容係為防止他人任意取
    出投入之硬幣。苟若僅供被告乙○○自行把玩，而未用以營
    業，何以需有合計多達74枚之10元硬幣在內備用？且另外加
    鎖防止他人取出？在在顯示該機台確係為供店內客人把玩而
    設。再依卷附現場照片所示，該機台位於店內廁所走道間，
    係位於店內客人得行經、發現之位置，進出把玩無礙。參以
    該機臺查獲時，係插電中並得正常操作，顯見確係擺設營業
    中無疑，縱本案雖未查獲把玩機臺之客人，然既已插電而有
    營業行為，即無解被告兩人犯行之成立。
  (四)綜上，被告2人上開所辯要屬事後卸責之詞，均不足採信，
    本件事證明確，渠等犯行洵堪認定，應依法論科。
二、核被告等所為，均係違反電子遊戲場業管理條例第15條之規
    定，應依同條例第22條之規定論處。被告2人就上開犯行間
    ，具有犯意聯絡及行為分擔，為共同正犯。另按刑事法若干
    犯罪行為態樣，本質上原具有反覆、延續實行之特徵，立法
    時既予特別歸類，定為犯罪構成要件之行為要素，則行為人
    基於概括之犯意，在密切接近之一定時、地持續實行之複次
    行為，倘依社會通念，於客觀上認為符合一個反覆、延續性
    之行為觀念者，於刑法評價上，即應僅成立一罪；學理上所
    稱「集合犯」之職業性、營業性或收集性等具有重複特質之
    犯罪均屬之，例如經營、從事業務、收集、販賣、製造、散
    布等行為概念者是，最高法院95年度臺上字第1079號判決可
    資參照。準此，被告等在上址經營電子遊戲場業之行為，係
    持續進行，其經營行為，具有反覆、延續實行之特徵，從而
    在行為概念上，應評價認係集合犯，為包括一罪。公訴意旨
    雖認被告等自95年5月間某日起即為上開犯行，然以被告2人
    於本院審理中均供稱：該機台大約自96年5月間擺放於查獲
    地點等情，此外，復查無其他積極證據足資證明確實擺放時
    間，罪疑唯輕，毋寧以此推認該機台擺放時間之始期對被告
    較為有利，惟此部分苟成立犯罪，與上開認罪科刑之違反電
    子遊戲場業管理條例部分，有營業犯、集合犯之實質上一罪
    關係，爰均不另為無罪之諭知。爰審酌被告未依電子遊戲場
    業管理條例規定辦理營利事業登記，經營電子遊戲場業，使
    主管機關無法對於一切設置電子遊戲機之營利事業為有效管
    理，實屬不該，被告乙○○為負責人，被告甲○○僅係受僱
    員工，責任輕重、角色分工有別，惟念及渠犯罪手段平和，
    擺設機台數量僅1臺，金額尚非甚鉅，暨審酌被告乙○○、
    甲○○之素行，均矢口否認犯行，犯罪後態度未臻良好，智
    識程度一般等一切情狀，分別量處如主文所示之刑，並均諭
    知易科罰金之折算標準。末查，被告乙○○固於70年間因偽
    造貨幣案件，經法院判處有期徒刑2年6月確定，於73年4月
    28 日執行完畢，惟其於5年以內未曾因故意犯罪再受有期徒
    刑以上之宣告，被告甲○○則未曾因故意犯罪受有期徒刑以
    上刑之宣告，有臺灣臺中地方法院檢察署刑案資料查註紀錄
    表及臺灣高等法院被告前案紀錄表各1份在卷可稽，念及被
    告等上開犯行僅擺設1臺電子遊戲機台，機台內僅740元，犯
    罪情節輕微，平日亦經營該卡拉OK店，該部分之電子遊戲場
    業規模尚小，供承擺設機台之事實，其等因一時失慮致為本
    件犯行，經此教訓，應知警惕，諒無再犯之虞，本院綜核各
    情，認對其等所宣告之刑，以暫不執行為適當，爰併予宣告
    緩刑2年，以啟自新。扣案之「捷豹」電子遊戲機1臺（含Ｉ
    Ｃ板1塊）為被告乙○○所有供犯罪所用之物，機臺內之現
    金740元為被告乙○○所有用以供把玩該機台用，業據被告
    乙○○供承在卷，為被告乙○○所有供犯罪所用之物，均應
    依刑法第38條第1項第2款宣告沒收。
三、公訴意旨另以：被告乙○○、甲○○共同基於在公眾得出入
    場所賭博及意圖營利聚眾賭博、供給賭博場所之犯意聯絡，
    自民國95年5月間某日起，由乙○○在上開公眾得出入之場
    所內，擺設「捷豹」賭博性電子遊戲機具1台，供不特定之
    人把玩，甲○○負責看管機台及兌換硬幣等工作，並共同利
    用上開電子遊戲機，與不特定人賭博財物，以上開遊戲機與
    不特定客人互相對賭，其賭博方式，為賭客投入硬幣，再押
    選遊戲機臺上之選項與機臺對賭，如押中可得倍數不等之積
    分；如未押中，則分數由電子遊戲機沒入，歸乙○○及甲○
    ○所有。賭玩結束時，賭客可將電子遊戲機上之積分，直接
    自機台退幣，因認被告2人另涉犯刑法第266條第1項前段及
    第268條之罪等語。按犯罪事實應依證據認定之，無證據不
    得推定其犯罪事實，刑事訴訟法第154條第2項定有明文。次
    按認定不利於被告之事實，須依積極證據，苟積極證據不足
    為不利於被告事實之認定時，即應為有利於被告之認定，更
    不必有何有利之證據；又所謂「積極證據足以為不利被告事
    實之認定」，係指據為訴訟上證明之全盤證據資料，在客觀
    上以達於通常一般之人均不致於有所懷疑，而得確信被告確
    曾犯罪之程度，若未達到此一程度，而有合理懷疑之存在時
    ，即無從為被告有罪之判決，有最高法院利於被告之認定，
    更不必有何有利之證據，最高法院30年上字第816號判例、
    76年臺上字第4986號判例意旨足參。經查，依現場照片及證
    人即查獲警員陳詩賢之證述查獲情況所示，本案查獲當時，
    並未查獲任何把玩上開機具之人，而按賭博罪性質上屬「必
    要共犯」之「對向犯」，亦即須兩以上之行為人，彼此相互
    對賭，始能成立之犯罪，本件雖查扣機臺內740元之現金，
    然被告等均堅詞否認有客人把玩上開機具，且本院又查無其
    他證據足以證明確曾有客人操作把玩上開機臺，而機臺內有
    740元之10元硬幣，依現有事證，僅足推認係被告乙○○所
    有供經營把玩之需而置放其中，尚難單憑上開機臺內經警查
    扣740元之10硬幣，逕認係客人把玩機台時所投入，本件既
    查無對賭之對象，自難認被告兩人涉犯刑法第266條第1項及
    第268條之罪。此外，復查無其他積極證據足認被告等確有
    公訴人所指該部分犯行，而不能證明被告等該部分犯罪，本
    應為被告等無罪之諭知，惟公訴人認此部分與被告等前揭經
    論罪科刑之違反電子遊戲場業管理條例犯行部分，有想像競
    合犯之裁判上一罪關係，爰不另為無罪之諭知。
據上論結，應依刑事訴訟法第284條之1、第299條第1項前段，電
子遊戲場業管理條例第22條、第15條，刑法第11條前段、第28條
、第41條第1項前段、第74條第1項第1款、第2款、第38條第1項
第2款，判決如主文。
本案經檢察官丙○○到庭執行職務。
中    華    民    國    97    年    12    月    10    日
                  臺灣臺中地方法院刑事第五庭
                      法  官  吳崇道
以上正本證明與原本無異。
如不服本判決應於收受判決後10日內向本院提出上訴書狀，並應
敘述具體理由；其未敘述上訴理由者，應於上訴期間屆滿後20日
內向本院補提理由書（均須按他造當事人之人數附繕本）「切勿
逕送上級法院」。
                      書記官  黃舜民
中    華    民    國    97    年    12    月    10    日
附錄法條：
電子遊戲場業管理條例第15條
未依本條例規定辦理營利事業登記者，不得經營電子遊戲場業。
電子遊戲場業管理條例第22條
違反第15條規定者，處行為人1年以下有期徒刑、拘役或科或科
新臺幣50萬元以上250萬元以下罰金。


司法院資訊處製作；財團法人民間司法改革基金會備份。
